【裁判字號】    99,裁,3485
【裁判日期】    991223
【裁判案由】    土地增值稅
【裁判全文】
最  高  行  政  法  院  裁  定
                                      99年度裁字第3485號
上  訴  人  章建宇
被 上訴 人  桃園縣政府地方稅務局
代  表  人  林延文
上列當事人間土地增值稅事件，上訴人對於中華民國99年10月5
日臺北高等行政法院99年度訴字第1622號判決，提起上訴，本院
裁定如下：
    主  文
上訴駁回。
上訴審訴訟費用由上訴人負擔。
    理  由
一、按對於高等行政法院判決之上訴，非以其違背法令為理由，
    不得為之，行政訴訟法第242條定有明文。依同法第243條第
    1項規定，判決不適用法規或適用不當者，為違背法令；而
    判決有同條第2項所列各款情形之一者，為當然違背法令。
    是當事人對於高等行政法院判決上訴，如依行政訴訟法第24
    3條第1項規定，以高等行政法院判決有不適用法規或適用不
    當為理由時，其上訴狀或理由書應有具體之指摘，並揭示該
    法規之條項或其內容；若係成文法以外之法則，應揭示該法
    則之旨趣，倘為司法院解釋或本院之判例，則應揭示該判解
    之字號或其內容。如以行政訴訟法第243條第2項所列各款情
    形為理由時，其上訴狀或理由書，應揭示合於該條項各款之
    事實。上訴狀或理由書如未依此項方法表明者，即難認為已
    對高等行政法院判決之如何違背法令有具體之指摘，其上訴
    自難認為合法。
二、緣訴外人陳文進所有坐落桃園縣新屋鄉○○○段○○○○段
    104號、105號、122號、129號、130號、137號、174號、182
    號、182-7號、229號等10筆土地（下稱系爭土地），於民國
    80年間經臺灣桃園地方法院（下稱桃園地院）民事執行處強
    制執行拍賣，由上訴人及訴外人蕭林韻琴、陳俊雄、呂傳炎
    、林麗珠分別拍定取得，桃園地院民事執行處乃函請被上訴
    人所屬楊梅分局核算應課徵之土地增值稅，經被上訴人所屬
    楊梅分局按一般用地稅率核計土地增值稅共計新臺幣5,599,
    578元，並函請桃園地院代為扣繳。嗣上訴人以訴外人陳文
    進之債權人身分，於98年3月5日申請將系爭土地改依行為時
    農業發展條例第27條規定，作成免徵土地增值稅之行政處分
    ，並將差額退還予桃園地院重行分配，案經被上訴人所屬楊
    梅分局以98年3月13日桃稅楊土字第0980052193號函否准，
    上訴人循序提起行政訴訟，原法院以98年度訴字第1634號判
    決駁回，並經本院以99年度裁字第646號裁定維持而告確定
    。上訴人復於99年4月6日申請退還系爭土地溢繳之增值稅，
    經被上訴人以99年4月9日桃稅楊土字第0990053766號函否准
    。上訴人不服，遂循序提起行政訴訟。
三、上訴人以原判決違背法令提起上訴，主張略以：(一)原判決以
    楊梅分局有權為准駁之行政處分，與行政程序法第2條第1項
    、第92條第1項，中央法規標準法第5條、第4條規定不合，
    自屬判決違背法令。(二)上訴人於原法院受理98年度訴字第16
    34號事件，係主張被上訴人未正確適用行為時農業發展條例
    第27條及土地稅法第39條之2之規定；而本件則主張依稅捐
    稽徵法第28條第2項規定之法律關係，故無原判決所謂法律
    關係發生確定力之情形，足見原判決有不適用行政訴訟法第
    195條及適用不當之違背法令情事；且原判決亦未於敘明何
    以原確定判決判斷之法律關係與上訴人主張法律關係不相同
    ，何以得發生行政訴訟法第195條之確定力？亦屬判決不備
    理由。(三)原審未依職權調查上訴人主張請求重開行政程序之
    法律及事實狀態之證據，亦未考慮事實審言詞辯論終結時之
    法律及事實狀態，以為判斷基礎，係屬未正確適用法律，為
    判決違背法令。(四)稅捐稽徵法第28條第4項規定係於98年1月
    2日修正公布，並溯及既往，則上訴人本案之退稅請求，就
    錯誤溢繳稅款（即沒有正確適用行為時農業發展條例第27條
    、行為時土地稅法第39條之2之規定）之原因，未經原審法
    院實質審理，事證尚有不明，即有由原法院再行調查之必要
    等語，為其論據。惟查，原判決業已論明上訴人前曾依據行
    為時農業發展條例第27條、行為時土地稅法第39條之2之規
    定請求退稅乙案，業經原法院以98年度訴字第1634號判決確
    定並發生確定力，即無從再依稅捐稽徵法第28條第2項規定
    為退稅之請求等情；上訴意旨或係重述其在原審業經主張而
    為原判決摒棄不採之陳詞，或係執其一己之法律見解，就原
    審取捨證據、認定事實之職權行使，指摘其為不當，並就原
    審已論斷者，泛言未論斷，而非具體表明合於不適用法規、
    適用法規不當、或行政訴訟法第243條第2項所列各款之事實
    ，自難認對原判決之如何違背法令已有具體指摘。依首開規
    定及說明，應認其上訴為不合法。
四、據上論結，本件上訴為不合法。依行政訴訟法第249條第1項
    前段、第104條，民事訴訟法第95條、第78條，裁定如主文
    。
中    華    民    國    99    年    12    月    23    日
                    最高行政法院第六庭
                        審判長法官  藍  獻  林
                              法官  劉  介  中
                              法官  廖  宏  明
                              法官  姜  素  娥
                              法官  林  文  舟

以  上  正  本  證  明  與  原  本  無  異
中    華    民    國    99    年    12    月    23    日
                              書記官  賀  瑞  鸞

司法院資訊處製作；財團法人民間司法改革基金會備份。
